臺灣嘉義地方法院民事裁定
111年度事聲字第19號 
異  議  人  華南商業銀行股份有限公司

法定代理人  黃俊智  


相  對  人  陳顗文  


上列當事人間聲明異議事件，本院裁定如下：      
    主  文
原裁定廢棄。
相對人之聲請駁回。
    理  由
一、按司法事務官處理事件所為之處分，與法院所為者有同一之
    效力(民事訴訟法第240之3條)；當事人對於司法事務官處理
    事件所為之終局處分，得於處分送達後10日之不變期間內，
    以書狀向司法事務官提出異議。司法事務官認前項異議有理
    由時，應另為適當之處分；認異議為無理由者，應送請法院
    裁定之。法院認第1項之異議為有理由時，應為適當之裁定
    ；認異議為無理由者，應以裁定駁回之。前項裁定，應敘明
    理由，並送達於當事人(同法第240之4條）。查，異議人係
    對於本院嘉義簡易庭司法事務官所為撤銷支付命令確定證明
    書之裁定不服而提出異議，司法事務官認其異議無理由而送
    請本院為裁定，經核與上開條文規定及意旨相符，尚無處理
    程序或權限上之瑕疵，合先敘明。
二、異議意旨略以：民法關於住所認定兼採主觀主義及客觀主義
    之精神，必須主觀上有久住之意思，及客觀上有居住之事實
    ，始足認為住所。故住所不以登記為要件，戶籍登記之處所
    固得推定住所之依據，但如有客觀之事證足認已無居住原登
    記戶籍之地址，並變更意思以其他處所為住所，即不得僅憑
    原戶籍登記之資料，即認定為住所。原裁定以「相對人設籍
    於嘉義縣○○鄉○○村○○○○0000號，應推定相對人住所於該址」
    ，但單憑戶籍登記之處所即推定為住所，忽略異議人之陳述
    意見狀所提出之相關事證，違背前述實務見解。爰提出異議
    ，並聲明：原裁定廢棄。
三、經查：
(一)異議人於民國89年間，對相對人及訴外人陳俊嘉聲請發支付
    命令，經本院於89年8月1日以89年度促字第9999號核准，該
    支付命令並已確定，以上有本院上開支付命令及確定證明書
    可證(附於本院93年度執字第11148號卷)。異議人持該支付
    命令及確定證明書，對相對人及陳顗文聲請強制執行，因無
    可供強制執行之標的而核發債權憑證，以上業經調閱本院93
    年度執字11148號強制執行卷查明無誤。可見本院89年度促
    字第9999號支付命令已合法送達，始有本院核發確定證明書
    。
(二)相對人於89年8月1日至90年3月14日間係設址在「嘉義縣○○
    鄉○○村○○○○00號之1」，此有遷徙紀錄證明書可證(原審卷第
    25頁)。而異議人當時聲請支付命令時，相對人之地址記載
    「嘉義縣○○鄉○○村○○○○00號之4」，本院89年度促字第9999
    號支付命令上相對人之住所記載亦係同上址之「35號之4」
    ，以上有聲請狀、支付命令可證（原審卷第43頁）。依此可
    證明支付命令所記載相對人之住所，與當時相對人之戶籍地
    址並不相同。
(三)原支付命令之債權係訴外人耀名石材股份有限公司，於87年
    6月29日向異議人借款，相對人為連帶保證人，當時相對人
    及借款人所填載之住址均為嘉義縣○○鄉○○村00號之4，其他
    連帶保證人所填載住址亦相同，以上有借據、保證書、授信
    約定書可證(原審卷第49-59頁）。可見支付命令所載相對人
    之地址，是根據相對人於借據、保證書、授信約定書上所留
    之住址填載，是支付命令所載相對人之住所是有所本。
(四)按依一定事實，足認以久住之意思，住於一定之地域者，即
    為設定其住所於該地(民法第20條第1項)。是住所之認定，
    須當事者有久住之意思，並有居住之事實。又當今因工作、
    或子女就學之問題，而虛設戶籍地址，比比皆是，故戶籍登
    記之住所，並非判斷住所之唯一標準。又按，送達於應受送
    達人之住居所、事務所或營業所行之。但在他處會晤應受送
    達人時，得於會晤處所行之(民事訴訟法第136條第1項）。
    是法院送達文書之地址並非以住所地為唯一之送達處所，當
    事人居所地亦可為送達之處所。故不得以本院支付命令當時
    未向相對人之戶籍地送達，即認為送達不合法。
(五)本院89年度促字第9999號支付命令卷業因逾保存年限而銷毀
    ，故已無從查知當時送達之情形，但既經本院核發確定證明
    ，應可認定當時已經合法送達，否則本院不會無故核發確定
    證明書。
(六)綜上所述，本院89年度促字第9999號支付命令所記載相對人
    之住所，係根據借款當時相對人所填載之住址，且戶籍地並
    不是認定住所之唯一標準，又法院之送達文書，依法亦可向
    當事人之居所地送達。茲本院上開支付命令卷證已因逾保存
    年限而銷毀，無法再查明當時之送達情形，但既經本院核發
    確定證明書，應可認定當時已經合法送達。從而，相對人以
    支付命令所登載之地址並非相對人當時之戶籍地址，而認為
    送達不合法，而聲請撤銷該支付命令之確定證明，並無理由
    ，原裁定撤銷該支付命令之確定證明，尚有未當。異議意旨
    指摘原裁定不當，為有理由。爰廢棄原裁定，並駁回相對人
    撤銷確定證明書之聲請。
四、依民事訴訟法第240條之4第3項前段，裁定如主文。
中　　華　　民　　國　　111 　年　　11　　月　　18　　日
                  民事第三庭法　官　馮保郎
以上正本係照原本作成。
如不服本裁定，應於裁定送達後10日內，以書狀向本院提出抗告
狀（須按對造人數提出繕本），並繳納抗告費新臺幣1,000 元。
中　　華　　民　　國　　111 　年　　11　　月　　18　　日
                            書記官　蔡沛圻